臺灣士林地方法院民事裁定
111年度重訴字第48號
原      告  葉竹盛  
訴訟代理人  高亘瑩律師
被      告  黃清泉  
上列當事人間請求損害賠償事件，本院裁定如下：
    主  文
本件移送臺灣臺北地方法院。
    理  由
一、按訴訟之全部或一部，法院認為無管轄權者，依原告聲請或
    依職權以裁定移送於其管轄法院；當事人得以合意定第一審
    管轄法院，但以關於由一定法律關係而生之訴訟為限；前項
    合意，應以文書證之，民事訴訟法第28條第1項、第24條分
    別定有明文。所謂由一定法律關係而生之訴訟，係指本於一
    定權利義務關係而生之訴訟而言，凡特定權利義務關係之本
    體，以及本於該關係而生之權利義務關係，不問法律關係之
    種類、為現在或將來可能發生，均屬之，且當事人就雙方將
    來可能發生抽象不定之法律關係，概括的以合意定其管轄法
    院者，亦非法所不許（臺灣高等法院109 年度抗字第521 號
    裁定理由參照）。又民事訴訟法關於合意管轄之規定，除專
    屬管轄外，得排斥其他審判籍而優先適用（最高法院99年度
    台抗字第110 號裁定意旨參照）。
二、本件原告起訴主張：原告為知名畫家，被告為悠閒藝術中心
    負責人，雙方於民國82年間簽立經紀合約書（下稱系爭經紀
    合約書），由原告提供個人畫作給被告，被告為則為該等畫
    作辦理畫展及廣告公關推廣，所售出畫作之利潤按約定分配
    。系爭經紀合約書雖明訂期限為82年8月1日至87年7月31日
    ，然期限經過後，雙方仍持續合作關係。由於原告畫作豐富
    ，被告又有其他經紀之畫作，因此商得訴外人郭敬恩提供新
    北市○○區○○街00巷0號3樓（下稱系爭建物）作為陳設保管畫
    作之場所。豈料，系爭建物於101年9月14日發生火災，火災
    延燒至被告向郭敬恩租用之場域，致原告畫作及其他藝術作
    品共計167件遭焚毀。被告基於兩造經紀合約，占有原告畫
    作，為原告計算並出售畫作，而受有報酬，多年來卻未依約
    履行其善良管理人之義務，雙方已失互信基礎，爰依民法第
    549條規定，以本件起訴狀送達時終止兩造經紀合約，並依
    民法第767條第1項前段規定，請求被告返還如起訴狀附表編
    號1至50所示之畫作等語。
三、經查：
(一)原告主張兩造於82年間簽訂系爭經紀合約書，其上雖明訂期
    限為82年8月1日至87年7月31日，然期限經過後，雙方仍持
    續合作關係，並商得訴外人郭敬恩提供系爭建物作為陳設保
    管畫作之場所等情，並提出經紀合約書、合約本為證，參酌
    合約本上記載之出租人為郭敬恩、承租人為被告，起用日期
    為96年1月1日至98年12月31日止，及被告具狀表示「依原證
    1（八）3.有合意管轄約定，請移送臺灣臺北地方法院調解
    及後續」等語等情，可認原告主張兩造仍持續合作關係，應
    堪信實。
(二)系爭經紀合約書第3條約定「責任與義務：甲方（即悠閒藝
    術中心）1.所有代理作品之保全及行政處理。…」，第8條約
    定「雙方違約之處理：…3.如有訴訟者，雙方同意以台北地
    方法院為管轄法院」等語，衡酌原告上開主張，固非直接依
    系爭經紀合約書之約款為請求，惟仍係本於被告未依該合約
    書約定履行其善良管理人義務所生之爭議，依前揭說明，本
    件仍屬本於系爭經紀合約書而生之法律關係，是兩造既已以
    合意約定雙方因違約而有訴訟時，由臺灣臺北地方法院管轄
    ，被告並提出管轄抗辯，是本件自應由兩造合意之臺北地方
    法院管轄，玆原告向無管轄權之本院起訴，顯係違誤，爰依
    職權移送該管法院。
四、爰裁定如主文。
中　　華　　民　　國　　111 　年　　2 　　月　　16　　日
                  　民事第二庭  法  官  方鴻愷
以上正本證明與原本無異。
如不服本裁定，應於裁定送達後10日之不變期間內，向本院提出
抗告狀，並繳納抗告費新臺幣1,000 元。
中　　華　　民　　國　　111 　年　　2 　　月　　16　　日
                                書記官  陳紀元